【裁判字號】    95,交聲更,9
【裁判日期】    950629
【裁判案由】    聲明異議
【裁判全文】
臺灣臺中地方法院交通事件裁定         95年度交聲更字第9號
原處分機關  交通部公路總局臺中區監理所
異  議  人
即受處分人  富門房屋租售介紹中心即黃陳麗錦
上列受處分人因違反道路交通管理處罰條例案件，對於交通部公
路總局臺中區監理所九十四年九月六日所為之處分（中監違字第
裁六○－ＨＡ0000000－0號裁決書），聲明異議，異議
人不服本院九十五年二月二十一日第一審裁定（九十五年度交聲
更字第一號），提起抗告，經臺灣高等法院臺中分院於九十五年
三月三十一日撤銷發回更審（九十五年度交抗字第一七三號），
本院裁定如下：
    主    文
異議駁回。
    理    由
一、原處分機關略以：異議人即受處分人富門房屋租售介紹中心
    即黃陳麗錦（下稱受處分人）所有之車牌號碼ＮＱ－六四六
    二號自用一般小貨車，於民國九十三年七月二十六日上午六
    時十二分許，在臺一線一五二公里二百公尺處，因「駕車行
    經有燈光號誌管制之交岔路口闖紅燈」之違規，遭臺中縣警
    察局交通隊以違反依道路交通管理處罰條例第五十三條，掣
    開道路交通管理事件通知單（單號：ＨＡ0000000號
    ）逕行舉發，惟受處分人於九十四年一月十二日到案繳費並
    要求開立裁決書欲提出聲明異議，本所遂以中監違字第裁六
    ○－ＨＡ0000000號裁決書處罰鍰新臺幣（下同）五
    千四百元（罰鍰業於該日繳納，並由受處分人領取違規單採
    證照片），受處分人於同年月二十七日提出異議，本所並予
    移送，經臺灣臺中地方法院以九十四年度交聲更字第十四號
    裁定撤銷原處分，本所依上開裁定書內容於九十四年七月二
    十二日以公文重新送達受處分人並退溢繳之二千七百元，受
    處分人又於九十四年八月九日、同年月十五日針對本所之公
    文提出申訴，本所亦一一予以回覆，並於第二次申訴回函時
    檢送本所九十四年九月六日開立之中監第裁六○－ＨＡ00
    00000－0號裁決書，並依違反道路交通管理事件統一
    裁罰基準表之規定，駕駛小型車違規未逾繳費期限者裁處二
    千七百元，於法並無不合等語。
二、本件受處分人異議意旨略以：本件違規於民國九十三年七月
    二十六日六時十二分闖紅燈事件，原處分機關業於九十四年
    一月十三日以中監違字第裁六○─ＨＡ0000000裁決
    書裁決罰款，經受處分人於九十四年一月二十四日具狀聲明
    異議，歷經地院駁回，向高院抗告，經發回更審獲判勝訴，
    已結案確定，故此為同一案件，不得再提訴訟；又依道路交
    通管理處罰條例第九十條自行為成立之日起，逾三個月不得
    舉發，此發生於九十三年七月二十六日，距裁決時早已逾一
    年二個月，於法不得舉發；雖處分機關認受處分人於九十四
    年一月十二日遭強制繳費時，已領取採證照片，然距違規成
    立之日即九十三年七月二十六日，已約六月，況處分機關該
    項主張，業經本院於九十四年六月二十七日以九十四年度交
    聲更字第十四號將原處分撤銷，且結案確定，爰聲明異議云
    云。
三、按汽車駕駛人，行經有燈光號誌管制之交岔路口闖紅燈者，
    處新臺幣（下同）一千八百元以上五千四百元以下罰鍰，道
    路交通管理處罰條例第五十三條定有明文。
四、經查：
  (一)按違反道路交通管理處罰條例之行為，自行為成立之日起，
    逾三月不得舉發，道路交通管理處罰條例第九十條定有明文
    。受處分人雖陳稱：本件發生日期為九十三年七月二十六日
    ，距裁決時早已逾一年二個月；另處分機關認受處分人於九
    十四年一月十二日遭強制繳費時，已領取採證照片，然距違
    規成立之日即九十三年七月二十六日，已約六月，依法不得
    再為舉發云云。惟查，本件受處分人富門房屋租售介紹中心
    即黃陳麗錦所有之車牌號碼ＮＱ─六四六二號自用一般小貨
    車，於九十三年七月二十六日六時十二分許，行經臺一線一
    五二公里二百公尺處，因「駕車行經有燈光號誌管制之交叉
    路口闖紅燈」違規，為臺中縣警察局交通警察隊依採證照片
    ，於九十三年八月四日逕行掣開中縣警交相字第ＨＡ000
    0000號舉發違反道路交通管理事件通知單舉發，原處分
    機關並於九十四年一月十三日以中監違字第裁六○─ＨＡ0
    000000號裁決書裁處受處分人罰鍰五千四百元乙節，
    有臺中縣警察局中縣警交相字第ＨＡ0000000號舉發
    道路交通管理事件通知書、交通部公路總局臺中區監理所九
    十四年一月十三日中監違字第裁六○─ＨＡ0000000
    號違反道路交通管理事件裁決書影本各乙紙附於本院九十四
    年度交聲字第一一一號交通事件卷可參，且受處分人於九十
    四年九月二十九日陳報之補充理由狀內亦自承有於該時、地
    違規之情事，足見本件受處分人確有發生本件交通違規行為
    ，該行為成立日期為九十三年七月二十六日，而臺中縣警察
    局交通警察隊業於九十三年八月四日即依法予以舉發，則本
    件舉發距本件違規行為成立日期未逾三月，揆諸上開法條意
    旨，受處分人以行為成立日期與裁決書裁決日期期間相距已
    逾三月為由，主張以道路交通管理處罰條例第九十條之規定
    聲明異議，洵屬無據。
  (二)受處分人陳稱：本件違規原處分機關業於九十四年一月十三
    日以中監違字第裁六○─ＨＡ0000000裁決書裁決罰
    款，經受處分人於九十四年一月二十四日具狀聲明異議，歷
    經地院駁回，向高院抗告，經發回更審獲判勝訴，已結案確
    定，故此為同一案件，不得再提訴訟（應係原處分機關不得
    再據之裁決之誤）云云。惟查：
    1.受處分人於前揭時間、地點，因「駕車行經有燈光號誌管
      制之交叉路口闖紅燈」違規，為臺中縣警察局交通警察隊
      依法舉發，已如前述，並經原處分機關於九十四年一月十
      三日以中監違字第裁六○─ＨＡ0000000號裁決書
      裁處受處分人罰鍰五千四百元，受處分人因不服裁決，於
      九十四年一月二十四日聲明異議，經本院於九十四年三月
      二十二日以九十四年度交聲字第一一一號裁定異議駁回，
      受處分人不服，提起抗告，經臺灣高等法院臺中分院於九
      十四年五月四日以九十四年度交抗字第二三六號將原裁定
      撤銷，發回本院，嗣經本院認上開舉發違反道路交通管理
      事件通知單以公示送達之方式通知受處分人，送達不合法
      ，因而將原處分撤銷，發回原處分機關，由原處分機關重
      新對受處分人送達後，再依法裁決，或裁處最低額較為適
      法乙情，有本院九十四年度交聲字第一一一號、九十四年
      度交聲更字第十四號裁定、臺灣高等法院臺中分院九十四
      年度交抗字第二三六號裁定附於本院九十五年度交聲更字
      第一號卷可參。
    2.嗣經交通部公路總局臺中區監理所依照本院九十四年度交
      聲更字第十四號裁定之意旨，於九十四年七月二十二日以
      中監自字第○九四○○五五九九三號函通知受處分人，退
      還受處分人前於九十四年一月十二日所繳納之五千四百元
      其中之二千七百元，並於九十四年九月六日以中監違字第
      裁六○─ＨＡ0000000－0號違反道路交通管理事
      件裁決書裁決受處分人因前開違規應罰鍰二千七百元，於
      九十四年九月九日送達於受處分人所陳報之送達處所，有
      交通部公路總局臺中區監理所九十四年七月二十二日中監
      自字第○九四○○五五九九三號函、九十四年九月六日中
      監違字第裁六○─ＨＡ0000000－0號違反道路交
      通管理事件裁決書、送達證書各乙份在卷可憑，則原處分
      機關依本院九十四年度交聲更字第十四號裁定之意旨，而
      於九十四年九月六日以中監違字第裁六○─ＨＡ0000
      000－0號違反道路交通管理事件裁決書之裁決並無違
      誤，受處分人所辯，此為同一案件不得再提訴訟（應係原
      處分機關不得再據之裁決之誤），顯無理由。
  (三)受處分人陳稱：至今未收到違規舉發通知單云云，惟本院依
    職權函請交通部公路總局臺中區監理所檢送原舉發機關臺中
    縣警察局重新指定受處分人應到案日期而重新製作之舉發違
    反道路交管理事件通知單，及該舉發通知單己送達於受處分
    人之送達證書，交通部公路總局臺中區監理所於九十五年六
    月二日以中監自字第○九五○○三八八七八號函覆：「本案
    異議人業於九十四年一月十二日到案繳納高額罰鍰，並由黃
    陳麗錦君領取採證照片（檢附通知單影本供參）在案，異議
    人對本案舉發情形已知悉，僅對公示送達裁處高額罰鍰提出
    異議。依  貴院九十四年度交聲更字第一四號裁定理由三略
    以：『本件應發回原處分機關，由原處分機關重新對富門房
    屋租售介中心負責人陳麗錦送達，再依法裁決，或裁處最低
    額較為適法』，本所（原處分機關）據以裁處低額罰鍰並通
    知辦理退款，並未再發回原舉發機關（臺中縣警察局）重新
    指定應到案日期。」，且前開函文所附之道路交通管理事件
    通知單（單號：ＨＡ0000000號）上，有受處分人於
    九十四年一月十二日簽收之簽名，則該道路交通管理事件通
    知單於九十四年一月十二日即已合法送達受處分人甚明，故
    受處分人於該日即知其九十三年七月二十六日違規遭舉發之
    情事，並於該日繳交罰鍰五千四百元，已無再行指定應到案
    日期之必要，且受處分人對於違規之事實並不爭執，僅對公
    示送達不合法致其受最高額罰鍰乙節提出異議，後經本院以
    九十四年度交聲更字第一四號裁定將原處分機關九十四年一
    月十三日以中監違字第裁六○─ＨＡ0000000號裁決
    書撤銷，並建議原處分機關改採最低額處罰，原處分機關依
    據此裁定及違反道路交通管理事件統一裁罰基準表之規定，
    於九十四年九月六日以中監第裁六○－ＨＡ0000000
    －一號裁決書改裁處最低額之二千七百元（駕駛小型車違規
    未逾繳費期限者）。從而，受處分人經原處分機關認定未逾
    期繳費而裁處最低額罰鍰，且對公示送達不合法乙節已有完
    整陳述，其在本件交通異議事件中之程序及實體上之權益，
    均已受合法之保障，交通部公路總局臺中區監理所九十四年
    九月六日中監第裁六○－ＨＡ0000000－0號裁決書
    並未使受處分人陷於不利益之危險，要無違法不當之處。因
    此，原舉發機關臺中縣警察局無庸再次重新製作舉發違反道
    路交管理事件通知單，指定新應到案日期讓受處分人重新繳
    費及陳述之必要，附此敘明。
  (四)綜上，原處分機關據以援引上開規定依法裁處，並無不當。
    本件異議為無理由，均應予駁回。
五、據上論斷，依道路交通管理處罰條例第八十七條第二項、道
    路交通案件處理辦法第十九條，裁定如主文。
中    華    民    國    95    年    6     月    29    日
                      交通法庭  法  官  黃裕仁
上正本證明與原本無異。
如不服本裁定應於送達後五日內向本院提出抗告狀。
                                書記官  王嘉仁
中    華    民    國    95    年    6     月    29    日


司法院資訊處製作；財團法人民間司法改革基金會備份。
